最　高　行　政　法　院　裁　定
110年度上字第14號
上　訴　人　新北市新莊地政事務所

代　表　人　莊月桂               
訴訟代理人　凃鳳瑜               
          　張為禮               
          　蘇郁清               
被 上訴 人　行政院農業委員會林務局

代　表　人　林華慶               
訴訟代理人　蘇志倫　律師
參　加　人　褚貞子                                      
上列當事人間更正土地登記事件，上訴人對於中華民國109年10
月12日臺北高等行政法院108年度再字第93號判決，提起上訴，
本院裁定如下：
　　主  文
上訴駁回。
上訴審訴訟費用由上訴人負擔。
　　理  由
一、按對於高等行政法院判決之上訴，非以其違背法令為理由，
    不得為之，行政訴訟法第242條定有明文。依同法第243條第
    1項規定，判決不適用法規或適用不當者，為違背法令；而
    判決有同條第2項所列各款情形之一者，為當然違背法令。
    是當事人對於高等行政法院判決上訴，如依行政訴訟法第24
    3條第1項規定，以高等行政法院判決有不適用法規或適用不
    當為理由時，其上訴狀或理由書應有具體之指摘，並揭示該
    法規之條項或其內容；若係成文法以外之法則，應揭示該法
    則之旨趣；倘為司法院大法官解釋，則應揭示該解釋之字號
    或其內容。如以行政訴訟法第243條第2項所列各款情形為理
    由時，其上訴狀或理由書，應揭示合於該條項各款之事實。
    上訴狀或理由書如未依此項方法表明，或其所表明者與上開
    法條規定不合時，即難認為已對高等行政法院判決之違背法
    令有具體之指摘，其上訴自難認為合法。
二、參加人於民國104年11月4日提出行政申請書，主張其外祖父
    褚風來為新北市○○區○○○○段○○○○小段000地號土地（下稱系
    爭土地）所有權人，請求系爭土地更正登記為褚風來所有。
    經上訴人查調相關地籍資料，以系爭土地的日據時期土地登
    記簿記載：大正年間業主為「國庫」，惟土地臺帳記載：大
    正年間業主「國庫（管理：臺灣總督）」、昭和18年3月23
    日所有權移轉予「褚風來」，嗣臺灣光復後，雖於35年10月
    30日由國庫（管理機關：臺北縣政府）填具臺灣省土地關係
    人繳驗憑證申報書辦理申報，但審查意見欄簽註「民32、3
    、23所有權移轉褚風來」（按：補正經過註記「照登記簿審
    定」），且光復後土地登記舊簿係以鉛筆記載所有權人「國
    庫」及註記「查臺帳褚風來」字樣，並未有登記員蓋章，該
    登記情形與臺灣省各縣市編造登記簿應行注意事項規定未合
    ，顯未完成總登記程序；暨系爭土地的日據時期土地登記簿
    另有36年6月3日登記所有者褚風來的保存登記，因認登記機
    關於36年受理褚風來保存登記時，確有誤將登記資料登載於
    日據時期土地登記簿的錯誤情形，爰依土地法第69條規定，
    報經新北市政府地政局105年3月17日新北地籍字第10504393
    34號函復核准後，上訴人辦理更正登記系爭土地所有權人為
    「褚風來」，以105年3月28日新北莊地登字第10537648921
    號函（下稱原處分）通知被上訴人。被上訴人，循序提起行
    政訴訟，經原審106年度訴字第372號判決（下稱前程序原審
    判決）駁回。被上訴人提起上訴，經本院107年度判字第633
    號判決（下稱原確定判決）廢棄前程序原審判決，並將訴願
    決定及原處分均撤銷。上訴人不服，以原確定判決有行政訴
    訟法第273條第1項第1款、第2款及第14款事由，向本院提起
    再審之訴，本院就行政訴訟法第273條第1項第1款、第2款事
    由部分，以108年度判字第408號判決駁回，至同條項第14款
    事由部分，則以108年度裁字第1133號裁定移送原審審理，
    遭原審以108年度再字第93號判決（下稱原判決）認再審之
    訴顯無理由，予以駁回。
三、上訴人對原判決上訴，主張：系爭土地36年6月3日保存登記
    的書證為系爭土地權屬重要事證，證明本件符合土地法第69
    條及土地登記規則第13條所稱之登記錯誤，上訴人係依現存
    登記之內容與原登記證明文件所載為比對，發現有錯誤並循
    法定程序予以更正，確如前程序原審判決所述為行政事務土
    地登記處理之錯誤，而非國庫立於私法法律關係與褚風來或
    其子女之私權爭執。系爭土地國有登記並未依法完成程序，
    難謂其登記有土地法第43條絕對效力及更正後有妨害原登記
    同一性之適用。而所謂土地更正登記之同一性限制，應限縮
    在不動產之權利依登記原因證明文件判斷後，雖知登記錯誤
    ，但仍無法確定該不動產權利之真正歸屬對象時，始有適用
    。故即使權利歸屬有爭執，但只要可從原始登記證明文件證
    明原登記顯然錯誤者，自應由登記機關為更正登記。上訴人
    基於維持土地登記之正確性，以保障人民財產權之行政要求
    ，就系爭土地光復後因疏忽造成之錯誤登記，負有將錯誤登
    記事項予以更正登記之行政義務，而非容認錯誤登記狀態存
    在，或逕要求人民應循民事訴訟程序解決。上訴人辦理系爭
    土地之更正登記為參加人祖父褚風來名義，於法並無不合等
    語。惟查上訴人係以原確定判決有行政訴訟法第273條第1項
    第14款「原判決就足以影響於判決之重要證物漏未斟酌。」
    之事由，對之提起再審之訴，並經原判決以依其起訴主張的
    事實，顯難認有再審理由予以駁回。而上訴人之上訴理由，
    無非係重述其在前訴訟程序之法律見解，而就原判決駁回其
    再審之訴之論斷理由，究有如何合於不適用法規、適用法規
    不當、或行政訴訟法第243條第2項所列各款之情形，則未具
    體指明，難認對原判決之如何違背法令已有具體之指摘。依
    首開規定及說明，應認其上訴為不合法。　　
四、據上論結，本件上訴為不合法。依行政訴訟法第249條第1項
    前段、第104條、民事訴訟法第95條、第78條，裁定如主文
    。
中　　華　　民　　國　  110　年　　2　　 月　　 25  　日
                    最高行政法院第二庭
                        審判長法官  吳　東　都　
                              法官　胡　方　新
                              法官　王　俊　雄
                              法官　林　妙　黛
                              法官　陳　秀　媖

以  上  正  本  證  明  與  原  本  無  異
中　　華　　民　　國　　110 　年　　2 　　月　　25　　日
　　　　　　　　　　　　　　　書記官　陳　映　羽